臺灣新竹地方法院刑事判決
109年度交易字第406號
公  訴  人  臺灣新竹地方檢察署檢察官
被      告  林佳佳


選任辯護人  李文傑律師
            李家豪律師
上列被告因過失致重傷案件，經檢察官提起公訴（109年度調偵
字第115號），被告就被訴事實為有罪之陳述，本院依簡式審判
程序審理，判決如下：
    主  文
甲○○犯過失傷害致人重傷罪，處有期徒刑肆月，如易科罰金，
以新臺幣壹仟元折算壹日。
    犯罪事實
一、甲○○於民國108年3月14日下午5時48分許，駕駛車牌號碼000
    -0000號自用小客車，沿新竹縣竹北市高鐵八路由北往南行
    駛，行經新竹縣竹北市高鐵八路與隘口二路口，原應注意行
    經無號誌之交岔路口，應減速慢行，作隨時停車之準備，且
    應注意車前狀況，隨時採取必要之安全措施，而依當時天候
    晴、視距良好、路面無缺陷、無障礙物等情形，並無不能注
    意之情事，竟疏未注意，即貿然前行，適丙○○(已歿)騎乘車
    牌號碼000-000號普通重型機車，沿新竹縣竹北市隘口二路
    由東往西駛至上開路口，二車因而發生碰撞，致丙○○人車倒
    地，並受有頭部外傷併顱內出血及顱骨骨折、肺炎併呼吸衰
    竭、呼吸衰竭併長期使用非侵襲性正壓呼吸器、顱內出血術
    後肺炎、高血壓之重大不治之傷害。甲○○於肇事後，在有偵
    查犯罪職權之機關或公務員尚不知何人為肇事者前，即向警
    員坦承肇事自首而接受裁判。
二、案經丙○○之母乙○○訴由新竹縣政府警察局竹北分局報告
    臺灣新竹地方檢察署檢察官偵查後起訴。
    理  由
一、本件被告甲○○所犯係死刑、無期徒刑或最輕本刑為3 年以上
    有期徒刑以外之罪，且非高等法院管轄第一審案件，被告於
    本院準備程序進行中，就被訴事實為有罪之陳述，經本院認
    合於刑事訴訟法第273條之1第1 項之規定，裁定進行簡式審
    判程序，合先敘明。
二、認定犯罪事實所憑之證據及理由：
（一）上開犯罪事實，業據被告於警詢、偵查及本院準備、簡式
      審理程序訊問時坦白承認（偵卷第5至6頁、第48至49頁、
      本院卷第90頁、174頁、180頁），並有道路交通事故現場
      圖、道路交通事故調查報告表(一)（二）、現場及車損照
      片16張、行車紀錄器畫面翻拍照片15張(含臺灣新竹地方
      檢察署勘驗筆錄內5張) 、新竹縣政府警察局竹北分局警
      備隊道路交通事故肇事人自首情形紀錄表、衛生福利部雙
      和醫院診斷證明書、泰安醫院108年10月8日北市泰醫字第
      108100801號函及所附診斷證明書、臺灣新竹地方檢察署
      勘驗筆錄、交通部公路總局新竹區監理所109年5月25 日
      竹監鑑字第1090086750號函及所附鑑定意見書、交通部公
      路總局109年8月12日路覆字第1090087242號函及所附覆議
      意見書等在卷可佐（偵卷第7至10頁、第13頁、19至31頁
      、40至41頁、43至46頁、調偵卷第9至11頁、本院卷第31
      至35頁），足認被告任意性之自白與事實相符，堪以採信
      。
（二）按汽車行經無號誌之交岔路口，應減速慢行，作隨時停車
      之準備；汽車行駛時，駕駛人應注意車前狀況，並隨時採
      取必要之安全措施，道路交通安全規則第93條第1項第2款
      、第94條第3項分別定有明文，被告駕車自應知悉及注意
      上揭法規之規定。而本件事故發生當時天候晴、視距良好
      、路面無缺陷、無障礙物，有上開道路交通事故調查表（
      一）（偵卷第8頁）可參，依當時情形，被告並無任何不
      能注意之情事，卻疏未注意，貿然前行，致與騎乘普通重
      型機車之被害人丙○○發生碰撞，被告就本件交通事故之發
      生確有過失甚明。且本件事故經交通部公路總局新竹區監
      理所竹苗區車輛行車事故鑑定會鑑定結果，亦認：被告駕
      駛自用小客車，行經無號誌路口，未充分注意車前路口之
      狀況，為肇事次因；再送交通部公路總局行車事故鑑定覆
      議會覆議，結果認：被告駕駛自用小客車，行經無號誌路
      口，未減速慢行，作隨時停車之準備，為肇事次因等情，
      有交通部公路總局新竹區監理所竹苗區車輛行車事故鑑定
      會鑑定意見書、交通部公路總局車輛行車事故鑑定覆議會
      覆議意見書各1份附卷可憑（調偵卷第10至11頁、本院卷
      第33至35頁），堪認被告對本件車禍之發生確有過失。
（三）又被害人因本件車禍，受有頭部外傷併顱內出血及顱骨骨
      折、肺炎併呼吸衰竭、呼吸衰竭併長期使用非侵襲性正壓
      呼吸器、顱內出血術後肺炎、高血壓等傷害，無自理能力
      ，無法評估回復之時間點等情，有衛生福利部雙和醫院診
      斷證明書、泰安醫院108年10月8日北市泰醫字第10810080
      1號函及所附診斷證明書在卷可參（偵卷第7頁、第40至41
      頁），足認被害人傷勢已達刑法第10條第4項第6款規定之
      於身體或健康有重大不治或難治之重傷結果。據此，本件
      事故既係因被告之過失行為所致，而被害人確因本件事故
      受有前開重傷結果，則被告之過失行為與被害人之重傷結
      果間，顯具有相當因果關係。至雖被害人後於109年4月14
      日死亡，然其死亡原因係因中風導致肺炎，造成敗血症死
      亡，死亡方式為自然死乙情，有衛生福利部雙和醫院109
      年4月14日死亡證明書1份存卷可憑（本院卷第94-1頁），
      則尚難逕認定被害人最終之死亡與本案車禍間具法律上之
      相當因果關係，附此敘明。
（四）從而，本件事證明確，被告犯行洵堪認定，應依法論科。
（五）至辯護人雖聲請送國立成功大學車輛行車事故鑑定研究中
      心鑑定，釐清被害人時速、被告有無肇事因素、雙方肇責
      比例等節，然被告就本件車禍之過失，業已敘明如前，且
      本件已經分送交通部公路總局竹苗區車輛行車事故鑑定會
      鑑定、交通部公路總局竹苗區車輛行車事故鑑定覆議會覆
      議，其結果如前所述，故本件待證事實已臻明瞭無再調查
      之必要者，爰依刑事訴訟法第163條之2第2項第3款規定駁
      回此部分調查證據之聲請，附此敘明。
三、論罪科刑：
（一）按行為後法律有變更者，適用行為時之法律，但行為後之
      法律有利於行為人者，適用最有利於行為人之法律，刑法
      第2條第1項定有明文。查被告行為後，刑法第284條第1項
      業於108年5月29日修正公布，並自同年月31日生效。修正
      前之刑法第284條第1項規定：「因過失傷害人者，處6月
      以下有期徒刑、拘役或5百元以下罰金，致重傷者，處1年
      以下有期徒刑、拘役或5百元以下罰金。」，而修正後刑
      法第284條則規定：「因過失傷害人者，處1年以下有期徒
      刑、拘役或10萬元以下罰金；致重傷者，處3年以下有期
      徒刑、拘役或30萬元以下罰金。」，經比較其新舊法結果
      ，認修正後刑法第284條之規定無較有利於被告之情形，
      依刑法第2條第1項前段規定，自應適用被告行為時之法律
      即修正前之刑法第284條第1項規定處斷。
（二）核被告所為，係犯修正前刑法第284條第1項後段之過失傷
      害致人重傷罪。
（三）被告於肇事後留在現場，並向據報前往現場處理之員警供
      承肇事犯罪一節，有被告之新竹縣政府警察局竹北分局警
      備隊道路交通事故肇事人自首情形紀錄表在卷可佐（偵卷
      第13頁），是以被告對於未經發覺之犯罪自首而接受裁判
      ，爰依刑法第62條前段之規定，減輕其刑。
（四）至辯護人具狀以被告為肇事次因、素行及品行良好、犯後
      積極與被害人家屬聯繫溝通並坦承犯行等情請求本院依刑
      法第59條酌量減輕其刑(本院卷第56至58頁)。然按，刑法
      第59條之酌量減輕其刑，必須犯罪另有特殊之原因與環境
      等在客觀上足以引起一般同情，認為即予宣告法定低度刑
      期猶嫌過重者，始有其適用。查被告駕駛自用小客車行駛
      於道路，本應注意遵守交通規則、隨時注意路況，以避免
      意外，其未盡注意義務，致發生本件車禍，難認有何特殊
      情狀而得認憫恕情形，參以本罪法定本刑為1年以下有期
      徒刑、拘役刑及罰金刑，亦無科以最低刑仍過重情況，至
      上開事由，僅屬本院依刑法第57條規定之量刑審酌事由，
      是辯護人為被告請求依刑法第59條規定減輕其刑，並無理
      由。
（五）爰審酌被告前未有刑事前案紀錄，素行良好，有臺灣高等
      法院被告前案紀錄表1 份在卷足參，其駕駛自用小客車上
      路，本應謹慎注意遵守交通規則，竟疏未注意而肇事，致
      被害人受有上開重傷害，造成之損害非輕，所為實屬不該
      ，惟念及被告就本案車禍事故係肇事次因，犯後坦承犯行
      ，態度尚可，因與被害人家屬就賠償金額無法取得共識而
      未能達成和解，及其自述碩士畢業、已婚、有二名未成年
      子女等一切情狀，量處如主文所示之刑，併諭知易科罰金
      之折算標準。
（六）另辯護人具狀為被告之利益請求本院宣告緩刑(本院卷第5
      9頁)。惟考量被告迄今尚未與被害人家屬和解，取得其等
      原諒，被害人家屬已另行提起刑事附帶民事訴訟，嗣將由
      本院依民事程序審理。是本院斟酌上情，認本件不宜宣告
      緩刑，附此敘明。
據上論斷，應依刑事訴訟法第273條之1第1項、第299條第1 項前
段，判決如主文。 　　
本案經檢察官許大偉提起公訴，檢察官劉得為到庭執行職務。
中　　華　　民　　國   110    年   3     月    29    日
                  刑事第三庭  法  官  黃怡文
以上正本證明與原本無異。
如不服本判決應於收受本判決後20日內向本院提出上訴書狀，上
訴書狀應敘述具體理由。上訴書狀未敘述上訴理由者，應於上訴
期間屆滿後20日內補提理由書狀於本院(均須按他造當事人之人
數附繕本 )「切勿逕送上級法院」。 
中　　華　　民　　國　　110 　年　　3 　　月　　29　　日
                                書記官  謝沛真
附錄本案所犯法條：
修正前中華民國刑法第284條
因過失傷害人者，處 6 月以下有期徒刑、拘役或 5 百元以下罰
金，致重傷者，處 1 年以下有期徒刑、拘役或 5 百元以下罰金
。
從事業務之人，因業務上之過失傷害人者，處 1 年以下有期徒
刑、拘役或 1 千元以下罰金，致重傷者，處 3 年以下有期徒刑
、拘役或 2 千元以下罰金。